【裁判字號】    97,交聲,2934
【裁判日期】    971124
【裁判案由】    交管條例聲異
【裁判全文】
臺灣板橋地方法院交通事件裁定        97年度交聲字第2934號
原處分機關  交通部公路總局臺北區監理所
異  議  人
即受處分人  甲○○
上列受處分人因違反道路交通管理處罰條例案件，對於交通部公
路總局臺北區監理所民國97年11月4 日所為之北監自裁字裁40－
ZFC066034 號、裁40－ZFC066158 號等2 處分（原舉發通知單號
：內政部警政署國道公路警察局公警局交字第ZFC066034 號、第
ZFC066158 號），聲明異議，本院裁定如下：
    主  文
異議均駁回。
    理  由
一、本件聲明異議人即受處分人甲○○所有之車號：8289－EM號
    自小客車，於民國（下同）97年8 月14日10時31分許，行經
    國道三號公路南下94.4公里處，因有「汽車行駛高速公路未
    依規定與前車保持安全距離」之違規（舉發違反法條：道路
    交通管理處罰條例第33條第1 項第2 款），經內政部警政署
    國道公路警察局第六警察隊以科學儀器為車輛行駛動態錄影
    採證後，97年8 月27日填製公警局交字第ZFC066034 號舉發
    違反道路交通管理事件通知單並附違規錄影採證翻拍照片1
    幀，向受處分人予以逕行舉發（下稱第一舉發事實）；又於
    97年8 月16日13時36分許，因受處分人駕駛前開自小客車，
    行經同上地點、最高行車速限為時速110 公里之路段，以時
    速122 公里之速度行駛，而有「汽車行駛於高速公路，行車
    速度超過規定之最高速限12公里」之事實（舉發違反法條：
    道路交通管理處罰條例第33條第1 項第1 款），為同一舉發
    機關採用雷射測速照相系統測速並拍攝照片採證後，於97年
    9 月5 日填製公警局交字第ZFC066158 號舉發違反道路交通
    管理事件通知單並附違規採證照片1 幀，向受處分人予以逕
    行舉發（下稱第二舉發事實）。前開2 舉發通知單均交由郵
    務機關為送達，受處分人各應於97年9 月26日（第一舉發事
    實）、97年10月5 日（第二舉發事實）前至原處分機關即交
    通部公路總局臺北區監理所到案依法辦理。嗣受處分人依限
    向原處分機關申述不服上開2 舉發違規事實，經原處分機關
    函請舉發機關再行查證結果，依據舉發機關函復本案2 交通
    違規採證與舉發經過情形，暨提出受處分人所有之車號：82
    89－EM號自小客車行車動態錄影擷取畫面影本12幀等事證，
    認定受處分人駕駛車號：8289－EM號自小客車確有前揭各違
    規行為，乃依據道路交通管理處罰條例第33條第1 項第2 款
    （第一舉發事實）、第1 款（第二舉發事實）等規定，分別
    裁罰新臺幣（下同）3,000 元、3,000 元，各並記違規點數
    1 點之處分。
二、異議人則謂：第一，超速部分122 公里，可接受的速度為12
    0 公里，可能是公路警察所用的器材誤差；第二，未保持安
    全車距部分，因前車車速慢，伊正在右側超車的意圖明確。
    伊不服在國道三號94.4公里處之同一地點，連續2 日為警逕
    行舉發罰款，故提出聲明異議云云。
三、按汽車駕駛人，駕駛汽車行駛於高速公路，不遵使用限制、
    禁止、行車管制及管理事項之管制規則而有行車速度超過規
    定之最高速限之行為，處3,000 元以上6,000 元以下罰鍰，
    並記違規點數1 點；又汽車駕駛人，駕駛汽車行駛於高速公
    路，不遵使用限制、禁止、行車管制及管理事項之管制規則
    而有未保持安全距離之行為，處3,000 元以上6,000 元以下
    罰鍰，並記違規點數1 點，道路交通管理處罰條例第33條第
    1 項第1 款、第2 款及同條例第63條第1 項第1 款均有明定
    。再按，汽車駕駛人之行為經以科學儀器取得證據資料證明
    其行為違規，當場不能或不宜攔截製單舉發者，得逕行舉發
    ；前揭科學儀器應採固定式，並定期於網站公布其設置地點
    ，但汽車駕駛人之行為屬行車速度超過規定之最高速限者，
    不在此限。又依上開規定逕行舉發時，應記明車輛牌照號碼
    、車型等可資辨明之資料，以汽車所有人為被通知人製單舉
    發，道路交通管理處罰條例第7 條之2 第1 項第7 款、第2
    項第9 款及第4 項亦定有明文。
四、經查：
(一)、本案所指2 交通違規，係由舉發機關即內政部警政署國道公
    路警察局第六警察隊員警以雷射測速照相暨車輛行駛動態錄
    影系統之科學儀器取得證據資料，證明受處分人駕駛其所有
    之車號：8289－EM號自小客車，於97年8 月14日10時31分許
    ，在國道三號南下94.4公里處，有「汽車行駛於高速公路未
    依規定與前車保持安全距離」之第一舉發事實，暨於97年8
    月16日13時36分許，在行車最高速限為時速110 公里路段之
    同上地點，為警測得其以時速122 公里行駛車輛，而有「行
    車速度為112 公里，超過最高速限12公里」之第二舉發事實
    ，而分別為舉發員警按已查明之車籍資料，填註車牌號碼、
    車輛種類、車主姓名、登記之車籍地址，且於舉發通知單上
    加註「逕行舉發附採證照片」等文字後，將2 舉發通知單併
    附採證照片交由郵務機關送達予受處分人，亦為受處分人所
    收受，有前述舉發單暨所附採證相片共2 件在卷足稽，且受
    處分人對於其所有之車號：8289－EM號自小客車，確有行經
    如上時、地，為警以科學儀器採證後逕行舉發旨開2 違規事
    實，以及其時常駕車行經上開違規地點，也知悉前揭違規地
    點確實設有測速照相儀器等情節，亦自承不諱（參本院卷97
    年11月4 日聲明異議狀與前於97年9 月16日提出之陳述書意
    見）。故受處分人確有於首述時、地，駕駛車號：8289－EM
    號自小客車，而為警以科學儀器採證後逕行填單舉發上述2
    交通違規，且各交予郵務機關向受處分人為送達，均經受處
    分人收受之，是舉發機關所為逕行舉發程序自屬合法、完備
    。
(二)、受處分人因不服為警舉發如上2 違規事實，向原處分機關提
    出陳述，經原處分機關函請舉發機關再行查證結果，業據舉
    發機關以97年10月24日公警六交字第0970672607號函復略謂
    ：「本隊以公警局交字第ZFC066034、ZFC066158號違規單逕
    行舉發8289－EM號車違規案，……二、該車於97年8 月14日
    10時31分許，行經國道三號公路南向94.4公里處，為本隊執
    勤員警以雷射測速照相系統攝影採證時速為119 公里，依據
    高速公路及快速公路交通管制規則第6 條之規定，應與前車
    保持59.5公尺以上之行車安全距離。該車與前車安全距離不
    足（照片中之橫向白色虛線每格為10公尺），有採攝照片可
    資佐證，另經員警查看採證影像確認違規事實，並發現該車
    於第1 張擷取畫面（右下角顯示錄影時間10：31AM，左下角
    顯示TC21：18：17係攝影機本機所拍攝紀錄時間），該車一
    出現即與前車保持不到30公尺（車道線為白虛線，段長4 公
    尺，間距6 公尺，依此換算），亦未發現前車變換車道或煞
    車情事，爰依法以公警局交字第ZFC066034 號違規單舉發，
    並無不當。」、「三、另查該車於97年8 月16日【本院按：
    舉發機關函文原載為96年8 月16日，核係誤植，應予更正，
    此已經本院依職權向舉發機關為公務聯繫並查悉如上，參本
    院卷附97年11月24日電話紀錄查詢表】13時36分許，行經國
    道三號公路南向94.4公里處，為本隊以雷射測速照相系統採
    證行速122 公里，超速12公里（該路段最高速限為110 公里
    ）。違規事實係經檢驗合格之雷射測速照相器採證，依法以
    公警局交字第ZFC066158 號違規單舉發，並無不當。」等意
    旨，翔實說明本件受處分人有旨開2 交通違規事實之舉發歷
    程，復提出車輛行駛動態錄影採證擷取畫面影本12幀、上揭
    雷射測速照相系統之科學儀器已為經濟部標準檢驗局檢定合
    格之證書1 件等可考（檢定日期：97年7 月4 日，有效期限
    ：98年7 月31日；器號：UX010160；檢定合格單號碼：J0GB
    0000000 ）。
(三)、又觀諸舉發機關提出本件受處分人所有之車號：8289－EM號
    自小客車，於上揭時、地，為警以科學儀器錄影採證之車輛
    行駛動態擷取畫面影本12幀，其中編號1 至編號6 清楚顯示
    受處分人駕駛上開車輛行經本件違規地點之動態情形，足悉
    受處分人駕駛前述自小客車行駛於高速公路，與前車保持距
    離未逾30公尺（相片中之車道線為白虛線，段長4 公尺，間
    距6 公尺，依此換算），且於車輛行進間，亦未有如受處分
    人所陳，因前車車速慢，伊正在右側超車意圖明確之情事（
    至受處分人於97年9 月16日向原處分機關提出不服陳述時，
    則稱當時因前車車速過慢，伊要轉左超車等語）。是以，受
    處分人確有駕車行駛於高速公路，未依規定與前車保持安全
    距離之第一舉發事實，甚明。另，詳觀受處分人之第二舉發
    事實違規採證照片影本，係在正常使用狀態下拍攝之畫面，
    且清晰記錄違規車輛號牌、車型、違規地點、最高行車速限
    、測得違規車輛車速以及使用科學儀器編號等資料可辨，堪
    認原舉發機關舉發本件2 交通違規，其使用上揭雷達測速照
    相系統暨車輛行駛動態錄影等儀器採證，並無任何事證可證
    該儀器測得數據有何失真或拍攝角度有何失準等情節，益徵
    前述科學採證儀器之準確度係屬可信。
(四)、再者，本件原舉發機關依據已為經濟部標準檢驗局檢驗合格
    之雷達測速照相系統此類科學儀器取得證據資料，並查明違
    規車輛牌號、車型、車主姓名與車籍地址等可資辨明之資料
    後，就首開2 交通違規行為，向汽車所有人即受處分人逕行
    製單舉發，並翔實說明本案逕行舉發違規事證明確，核與原
    舉發通知單所載違規事實一致，且與卷內其他客觀證據並無
    齟齬，亦未有何違背一般經驗或論理法則之情形。復以，本
    案舉發員警係依法於首開時、地執行交通勤務，其與受處分
    人並無任何仇隙怨懟，衡情尚無任意虛詞構陷受處分人之理
    。受處分人僅以前開情詞為辯，並未提出證據證明原舉發機
    關有何虛捏事實違法舉發情形，準此，原舉發機關依據為經
    濟部標準檢驗局檢驗合格之科學儀器取得證據資料，據以認
    定受處分人有首揭2 違規行為，向受處分人逕行舉發，其事
    證俱屬明確，均足信為真實。故本件舉發員警所指受處分人
    有旨開第一舉發事實與第二舉發事實之2 交通違規，至堪認
    定。
(五)、綜據前述，本案所指2 違規行為，其事證均屬明確，原處分
    機關依據道路交通管理處罰條例第33條第1 項第2 款、第1
    款之規定，分別裁處受處分人罰鍰3,000 元、3,000 元，各
    並記違規點數1 點，核無違法或不當。受處分人就原處分機
    關所為如上2 裁罰，提出聲明異議，俱無理由，均應駁回。
據上論斷，應依道路交通案件處理辦法第19條，裁定如主文。
中    華    民    國    97    年    11    月    24    日
                        交通法庭法  官  黎錦福
上列正本證明與原本無異。
如不服本裁定，應於裁定送達後5 日內敘明抗告理由，向本院提
出抗告狀。
                                書記官  蔡麗春
中    華    民    國    97    年    11    月    24    日


司法院資訊處製作；財團法人民間司法改革基金會備份。
